【裁判字號】    99,訴,1955
【裁判日期】    990730
【裁判案由】    毒品危害防制條例
【裁判全文】
臺灣板橋地方法院刑事判決              99年度訴字第1955號
公  訴  人  臺灣板橋地方法院檢察署檢察官
被      告  甲○○
上列被告因違反毒品危害防制條例案件，經檢察官提起公訴（99
年度毒偵字第3953號），被告於準備程序中就被訴事實為有罪之
陳述，經本院合議庭裁定由受命法官獨任進行簡式審判程序，並
判決如下：
    主      文
甲○○施用第一級毒品，累犯，處有期徒刑捌月。
    事      實
一、甲○○前於民國90年間，因施用毒品案件，經依本院90年度
    毒聲字第365 號裁定送觀察、勒戒後，因有繼續施用毒品之
    傾向，復經本院裁定令入戒治處所施以強制戒治，嗣於91年
    6 月7 日執行完畢，經臺灣板橋地方法院檢察署以91年戒毒
    偵字第318 號為不起訴處分。復於95年間，因施用毒品案件
    ，經本院以95年度訴字第2351號判處有期徒刑8 月，並經臺
    灣高等法院以95年度上訴字第3998號駁回上訴確定，嗣經臺
    灣高等法院以96年度聲減字第1035號裁定減刑為有期徒刑4
    月確定；又因施用毒品案件，經本院以96年度訴字第369 號
    判處有期徒刑10月確定，嗣經本院以96年度聲減字第3878號
    裁定減刑為有期徒刑5 月確定，並與上開經減刑為有期徒刑
    4 月部分合併定其應執行刑為有期徒刑8 月確定。又於96年
    間，因施用毒品案件，經本院以96年度訴字第1452號判處有
    期徒刑8 月，並經臺灣高等法院以96年度上訴字第3066號減
    為有期徒刑4 月確定，與上揭經裁定定其應執行刑為有期徒
    刑8 月部分接續執行，而於97年4 月20日縮刑期滿執行完畢
    ；再因施用毒品案件，經本院以97年度訴字第3821號判處有
    期徒刑10月確定，於99年1 月19日縮刑期滿執行完畢。詎其
    仍不知悔改，復基於施用第一級毒品海洛因之犯意，於99年
    3 月9 日晚上某時，在臺北縣三峽鎮五寮里6 號住處，以針
    筒注射之方式，施用第一級毒品海洛因。嗣於翌日晚間8 時
    許，經警通知至臺北縣政府警察局三峽分局接受尿液檢體採
    驗，採尿送驗結果，呈鴉片類（嗎啡）陽性反應，始悉上情
    。
二、案經臺北縣政府警察局三峽分局報請臺灣板橋地方法院檢察
    署檢察官偵查起訴。
    理      由
一、本案被告甲○○所犯係死刑、無期徒刑、最輕本刑為3 年以
    上有期徒刑以外之罪，其於準備程序就前揭被訴事實為有罪
    之陳述，經受命法官告知簡式審判程序之旨，並聽取其與公
    訴人之意見後，本院認無不得或不宜改依簡式審判程序進行
    之情事，依刑事訴訟法第273 條之1 第1 項、第284 條之1
    規定，裁定本案由受命法官獨任進行簡式審判程序，合先敘
    明。
二、按毒品危害防制條例第20條、第23條將施用毒品之刑事處遇
    程序區分為「初犯」、「5 年內再犯」、「5 年後再犯」。
    依其立法理由之說明：「初犯」經觀察、勒戒或強制戒治後
    ，應為不起訴處分或不付審理之裁定；經觀察、勒戒或強制
    戒治執行完畢釋放後「5 年內再犯」者，因其再犯率甚高，
    原實施之觀察、勒戒及強制戒治既已無法收其實效，爰依法
    追訴或裁定交付審理。至於經觀察、勒戒或強制戒治執行完
    畢釋放「5 年後再犯」者，前所實施之觀察、勒戒或強制戒
    治已足以遮斷其施用毒品之毒癮，為期自新及協助其斷除毒
    癮，仍用「初犯」規定，先經觀察、勒戒或強制戒治之程序
    。從而，祇於「初犯」及「5 年後再犯」2 種情形，有其追
    訴條件之限制，即須於初犯經觀察、勒戒或強制戒治釋放後
    ，5 年內均無施用毒品之行為，始能認其前所實施之觀察、
    勒戒或強制戒治已足遮斷毒癮，而得於5 年後再犯時，再予
    適用初犯之規定，重行觀察、勒戒等程序。倘5 年內已經再
    犯，被依法追訴處罰，縱其第3 次（或第3 次以上）施用毒
    品之時間在初犯釋放5 年以後，即與「5 年後再犯」之情形
    有別，且因已於「5 年內再犯」，顯見其再犯率甚高，原實
    施觀察、勒戒或強制戒治，已無法收其實效，自無再經觀察
    、勒戒及強制戒治之必要，應由檢察官逕行起訴，始符新法
    修正之本旨（最高法院95年第7 次刑事庭會議決議參照）。
    查被告前於90年間，因施用毒品案件，經依本院90年度毒聲
    字第365 號裁定送觀察、勒戒後，因有繼續施用毒品之傾向
    ，復依本院90年度毒聲字第2325號裁定令入戒治處所施以強
    制戒治，嗣於91年6 月7 日執行完畢。復於95年間，因施用
    毒品案件，經本院以95年度訴字第2351號判處有期徒刑8 月
    ，並經臺灣高等法院以95年度上訴字第3998號駁回上訴確定
    ，嗣經臺灣高等法院以96年度聲減字第1035號裁定減刑為有
    期徒刑4 月確定；又因施用毒品案件，經本院以96年度訴字
    第369 號判處有期徒刑10月確定，嗣經本院以96年度聲減字
    第3878號裁定減刑為有期徒刑5 月確定，並與上開經減刑為
    有期徒刑4 月部分合併定其應執行刑為有期徒刑8 月確定。
    又於96年間，因施用毒品案件，經臺灣高等法院以96年度上
    訴字第3066號判處有期徒刑8 月，減為有期徒刑4 月確定，
    與上揭經裁定定其應執行刑為有期徒刑8 月部分接續執行，
    而於97年4 月20日縮刑期滿，翌日因縮短刑期執畢出監等情
    ，有臺灣高等法院被告前案紀錄表1 份附卷可考。是被告本
    案施用毒品犯行，距上開強制戒治執行完畢釋放雖已逾5 年
    ，惟被告在上開強制戒治執行完畢釋放後5 年內，既已再犯
    施用毒品之罪，並經追訴處罰，揆諸前揭說明，其本次犯行
    即與毒品危害防制條例第20條第3 項所稱之「5 年後再犯」
    有別。公訴人依法追訴，於法並無不合，本院自應依法論科
    。
三、上揭犯罪事實，業據被告於偵訊及本院審理時供認不諱，且
    其為警採集之尿液，經送請臺灣檢驗科技股份有限公司檢驗
    結果，呈鴉片類（嗎啡）陽性反應乙情，有該公司濫用藥物
    檢驗報告、應受尿液採驗人尿液檢體採集送驗紀錄表各1 份
    在卷可資佐證，足徵被告任意性之自白與事實相符，應堪採
    信。本案事證已臻明確，被告犯行堪以認定，應依法論科。
四、按海洛因屬毒品危害防制條例第2 條第2 項第1 款所定之第
    一級毒品，不得非法持有、施用。是核被告所為，係犯毒品
    危害防制條例第10條第1 項之施用第一級毒品罪。被告持有
    第一級毒品海洛因進而施用，其持有海洛因之低度行為，應
    為施用之高度行為所吸收，不另論罪。又被告有事實欄所列
    前揭犯罪前科紀錄，有臺灣高等法院被告前案紀錄表1 份在
    卷可稽。其於受有期徒刑之執行完畢，5 年以內故意再犯本
    案有期徒刑以上之罪，為累犯，應依刑法第47條第1 項之規
    定加重其刑。爰審酌被告施用毒品足以戕害身心健康，滋生
    其他犯罪，惡化社會治安。其經觀察、勒戒及強制戒治後，
    仍再度施用毒品，顯見其戒毒之意志不堅，自制力不佳，應
    有入監矯治之必要。惟念其施用毒品，戕害己身，本質上屬
    於病患性行為，且犯後已坦承犯行，態度良好等一切情狀，
    量處如主文所示之刑。
據上論斷，應依刑事訴訟法第273 條之1 第1 項、第299 條第1
項前段，毒品危害防制條例第10條第1 項，刑法第11條、第47條
第1 項，判決如主文。
本案經檢察官賴建如到庭執行職務。
中    華    民    國    99    年    7     月    30    日
                    刑事第四庭  法  官  徐子涵
上列正本證明與原本無異。
如不服本判決，應於判決送達後10日內敘明上訴理由，向本院提
出上訴狀 (應附繕本) ，上訴於臺灣高等法院。其未敘述上訴理
由者，應於上訴期間屆滿後20日內向本院補提理由書「切勿逕送
上級法院」。
                                書記官  張桐嘉
中    華    民    國    99    年    7     月    30    日
附錄本案論罪科刑法條全文：
毒品危害防制條例第10條
施用第一級毒品者，處六月以上五年以下有期徒刑。
施用第二級毒品者，處三年以下有期徒刑。

司法院資訊處製作；財團法人民間司法改革基金會備份。
